【裁判字號】    94,訴,695
【裁判日期】    950420
【裁判案由】    商標異議
【裁判全文】
臺北高等行政法院判決
                                     94年度訴字第00695號
                              .
原      告  德商‧拜耳廠股份有限公司（Bayer Aktiengesell
            schaft）
代  表  人  甲○○○○○○H.
訴訟代理人  蔡玉玲    律師
複  代理人  白梅芳  律師
被      告  經濟部智慧財產局
代  表  人  蔡練生（局長）
訴訟代理人  丙○○
被告參加人  日商吳羽股份有限公司
代  表  人  乙○○
訴訟代理人  林志剛  律師  （兼送達代收人）
            楊憲祖  律師
            黃闡億  律師
上列當事人間因商標異議事件，原告不服經濟部中華民國94年1
月7 日經訴字第09406120110 號訴願決定，提起行政訴訟，並經
本院裁定命參加人獨立參加訴訟。本院判決如下：
    主  文
原告之訴駁回。
訴訟費用由原告負擔。
    事  實
一、事實概要：緣原告於92年11月26日以異議聲明書，對參加人
    日商吳羽股份有限公司（下稱參加人）註冊第00000000號「
    BAYON 」商標（下稱系爭商標）提出異議，不服被告93 年7
    月15日中台異字第G00000000 號商標異議審定書所為「異議
    不成立」之處分，提起訴願，遭訴願決定駁回，遂向本院提
    起行政訴訟。
二、兩造聲明：
  (一)原告聲明：
    1.原處分及訴願決定均予撤銷。
    2.命被告作成異議成立，撤銷關係人日商吳羽化學工業股份
      有限公司註冊第0000000號商標之處分。
    3.訴訟費用由被告負擔。
  (二)被告聲明：
    1.原告之訴駁回。
    2.訴訟費用由原告負擔。
三、兩造之爭點：被告對原告92年11月26日因參加人註冊第0000
    0000號「BAYON 」商標異議廢止事件，以93年7 月15日中台
    異字第G00000000 號商標異議審定書為「異議不成立」之處
    分，是否適法？即系爭商標BAYON 與原告業經註冊之商標Ba
    yer （第0000000 號、第482179號、第487614號「Bayer 」
    商標及「Bayer 」、「Bayer-Cross 」商標）是否近似？
  (一)原告主張：
    1.系爭商標與原告據以異議之商標指定使用於同一或類似商
      品：
      本案系爭之註冊第0000000 號「BAYON 」商標之指定商品
      如下：未加工塑膠；未加工之丸狀塑膠；未加工合成樹脂
      ；未加工之丸狀合成樹脂；未加工之抗靜電樹脂；未加工
      之丸狀抗靜電樹脂。
      另原告含有相同或近似商品據以異議商標之商品如下：
      (1)註冊號數22358 ：塑膠、塑膠管、塑膠板、塑膠條、塑
        膠片、橡皮管、橡皮條、塑膠膜。
      (2)註冊號數22913 ：塑膠膜、塑膠板、塑膠管、塑膠條、
        塑膠塊、粉狀、糊狀、粒狀、乳狀、液狀塑膠。
      (3)註冊號數482179：天然及人造樹脂。
      (4)註冊號數487614：紙漿、木漿、塑膠、橡皮。
      (5)註冊號數0000000 ：工業用化學品；科學用化學品；化
        學試劑；紡織工業用化學品；用於製造橡膠、乳膠之化
        學添加劑；染色助劑；食品工業用化學品；食品防腐用
        化學品；化學試紙；化學試劑；水泥添加用化學品；陶
        瓷用化學品；植物生長調整劑；林業用化學品（殺菌劑
        、除草劑、殺蟲劑及寄生生物驅除劑除外）；園藝用化
        學品（殺菌劑、除草劑、殺蟲劑及寄生生物驅除劑除外
        ）；農業用化學品（殺菌劑、除草劑、殺蟲劑及寄生生
        物驅除劑除外）；剎車油；液壓油；汽油化學添加劑；
        重油化學添加劑；潤滑油化學添加劑；肥料；相紙；感
        光紙；晒圖紙；膠捲；底片（未曝光軟片）；攝影用化
        學品；工業用石墨；沸石粉；滑石粉；紙漿；木漿；未
        加工人造樹脂；未加工塑膠；未加工塑料；未加工聚胺
        基甲酸脂樹脂；未加工離子交換劑；聚胺基甲酸脂；工
        業用黏著劑；滅火劑；軟化劑，助銲劑；焊藥；銲接用
        軟化劑；鞣革劑；鞣革輔助劑；工業製造過程添加用殺
        菌劑。
      (6)註冊號數487630：紙漿、木漿、塑膠、橡皮。
      (7)註冊號數487631：紙漿、木漿、塑膠、橡皮。
      (8)註冊號數498502：天然及人造樹脂。
      (9)註冊號數498503：天然及人造樹脂。
      (10)註冊號數0000000：工業用化學品；科學用化學品；化
        學試劑；紡織工業用化學品；用於製造橡膠、乳膠之化
        學添加劑；染色助劑；食品工業用化學品；食品防腐用
        化學品；化學試紙；化學試劑；水泥添加用化學品；陶
        瓷用化學品；植物生長調整劑；林業用化學品（殺菌劑
        、除草劑、殺蟲劑及寄生生物驅除劑除外）園藝用化學
        品（殺菌劑、除草劑、殺蟲劑及寄生生物驅除劑除外）
        ；農業用化學品（殺菌劑、除草劑、殺蟲劑及寄生生物
        驅除劑除外）；剎車油；液壓油；汽油化學添加劑；重
        油化學添加劑；潤滑油化學添加劑；肥料；相紙；感光
        紙；晒圖紙；膠捲；底片（未曝光軟片）；攝影用化學
        品；工業用石墨；沸石粉；滑石粉；紙漿；木漿；未加
        工人造樹脂；未加工塑膠；未加工塑料；未加工聚胺基
        甲酸脂樹脂；未加工離子交換劑；聚胺基甲酸脂；工業
        用黏著劑；滅火劑；軟化劑，助銲劑；焊藥；銲接用軟
        化劑；鞣革劑；鞣革輔助劑；工業製造過程添加用殺菌
        劑。
      由上觀之，系爭註冊第0000000號「BAYON」商標與原告上
      述據以異議之商標均含有0110(未加工人造樹脂)及1710(
      橡膠、生產時使用的射出成型塑膠)群組之商品，故兩者
      之商標其商品相同或類似，殆無疑義。
    2.系爭商標與原告據以異議之商標近似
      (1)我國實務上判斷商標近似之標準：
        根據我國實務上判斷商標近似之標準，系爭商標與原告
        據以異議之商標近似。析述如下：
        根據被告所頒佈之「混淆誤認之虞審查基準」，系爭
          商標與原告據以異議之商標近似。
          商標給予商品/ 服務之消費者的印象，可以就商標整
          體的外觀、觀念或讀音等來觀察，因此判斷商標近似
          ，亦得就此三者來觀察是否已達到可能混淆的近似程
          度，此為混淆誤認之虞審查基準5.2. 4所明白揭示之
          原則。而「外文字詞之商標，若其字義非我國一般民
          眾所普遍熟悉，應著重於文字讀音及外觀之比對」、
          「拼音性之外文例如英法德日語，其起首字母在外觀
          與讀音上，對於整體字詞給予消費者之印象有極重要
          之影響，判斷近似時應賦予比重較重之考量」，混淆
          誤認之虞審查基準5.2.6.3 以及5.2.6.5 亦有明文。
          茲依此原則分析如后：
          Ａ依外觀比較之：
            系爭商標與據以異議之商標皆呈現平鋪直敘之英文
            字樣，並非為特別之設計體，且兩者均由五個英文
            字母所組成。一般消費者異時異地瞬間目視之際，
            商標之首字通常為最能引人注目之顯著部份，而本
            件兩商標字首顯著部份之字母「BAY 」並無不同。
            究其字母之排列順序亦為相同，僅末尾為「er」與
            「ON」之不同。兩商標於外觀上顯然近似，難謂其
            於一般消費市場上，無致相關消費者混淆誤認之虞
            。參加訴訟人之參加答辯狀中之參證一列有五百多
            筆以「BAY 」為字首之商標，但原告以「BAY 」為
            首之已註冊商標，有255 筆，足堪為申請人註冊於
            各類別系列商標之鮮明特色，且原告為徹底保護其
            商標，將其相對應之中文「拜」亦申請註冊。
          Ｂ依讀音比較之：
            混淆誤認之虞審查基準5.2.6.3 亦明示：「拼音性
            之外文如英法德日語等，予消費者之印象重在於其
            讀音，在比對時自應以讀音比對為重」。原告之「
            BAYER 」之讀音為「Bain」而系爭商標「BAYON 」
            讀如「Bain」，兩者讀音近似。
        根據行政法院判決以及經濟部訴願審議委員會決定所
          揭露之見解，系爭商標與原告據以異議之商標近似。
          有關商標圖樣上之外文僅少數字數字母不同而外觀相
          似但大小寫不同而有混同誤認之虞者，以及商標圖樣
          上之外文不同讀音相同或近似有混同誤認之虞者，迭
          著有相關判決、決定如下：
          Ａ行政法院73年判字第986 號判決認「Canon 」商標
            與「凱通CANOTN」商標上之外文「CANOTN」相較，
            外文部份僅少數不同，其餘字母及排列均屬相同，
            外觀上相彷彿，自屬近似商標。
          Ｂ台北高等行政法院91年訴字第1182號判決認定二系
            爭標章圖樣….. ， 且前者外文「LIH DER 」，與
            後者之外文「Leader」讀音極相彷彿，於異時異地
            隔離唱乎之際，難謂無使具有普通知識經驗之消費
            者施以普通所用之注意，產生混同誤認之虞，應屬
            近似之標章，殆無疑義。
          Ｃ經濟部訴字第09206212770 號訴願決定，系爭商標
            圖樣之外文「RiTek 」，與據以異議商標圖樣上之
            外文「RILUTEK 」相較，均有相同的字首「RI」及
            字尾「TEK 」，僅中間「LU」二字母有無之別，雖
            前者之外文係以大、小寫之英文字母搭配組合而成
            ，而後者則皆由大寫英文字母所構成，惟二者予人
            印象仍屬少數字母之差異，於異時異地隔離觀察，
            難謂無使具有普通知識經驗之購買人施以普通所用
            之注意，而產生混淆誤認之虞，應屬構成近似之商
            標。
          由上述案例可知，外文商標大小寫並不足以影響其構
          成近似之認定。
        根據坊間商標近似檢索公司（經技資訊股份有限公司
          ）之認定，系爭商標與原告據以異議之商標近似。
          據提供商標近似檢索服務公司之檢索系統，若以原告
          之「BAYER 」商標為檢索商標，並下以與參加訴訟人
          之系爭商標相同群組之商品代碼，會得出原告商標與
          參加訴訟人之系爭商標構成近似之結果。
          據此，坊間商標近似檢索公司亦認定「BAYER 」商標
          與「BAYON 」構成近似。
        被告與經濟部訴願審議委員會於他案已認定「BAYON
          」與原告之商標為近似商標。參加人對於「訴願決定
          認定商標近似」、「被告認定商標近似，並為撤銷參
          加人之註冊第0000000 號『BAYON 』商標之行政處分
          」並未聲明不服。顯見參加人對「商標近似」之事實
          不爭執，依法已生實質確定力。查原告曾於92年11月
          26日對參加人另案之註冊第0000000 號「BAYON 」商
          標提出異議，為被告做出異議不成立之處分，原告並
          於93年8 月11日提出訴願，參加人亦於94年1 月7 日
          提出參加訴願之書面意見，經濟部於94年2 月2 日做
          出經訴字00000000000 號訴願決定，認為「BAYON 」
          與「Bayer 」、「BAYER-CROSS 」商標雖有大小寫之
          書寫方式及字尾「ON」與「er」不同之字母區別，然
          其字首顯著部分之字母及字母之排列順序完全相同，
          不但文字之字型及線條極其單純普遍，且於整體外觀
          上亦難見顯然之設計意匠；復因「BAYON 」與「Baye
          r 」之讀音同樣以「Bay 」為主，則兩商標應屬構成
          近似之商標。因此命被告做出撤銷第0000000 號「BA
          YON 」商標異議不成立之處分。依據訴願法第31條之
          規定，該訴願決定對於參加人亦有效力。然參加人並
          未對經訴字00000000000 號訴願決定提出行政訴訟，
          故可認為參加人承認訴願決定之內容，包括該決定認
          為二商標近似之部分。今參加人之註冊第0000000 號
          「BAYON 」商標因近於原告之Bayer 及BAYER-Cross
          商標，遭被造機關撤銷在案，並公告於本年2 月16日
          之商標公報。參加人對「BAYON 」與「Bayer 」、「
          BAYER-CROSS 」二商標構成近似之確定決定應不得再
          為爭執。
        根據商標法第23第1 項第13款之明文，二商標之「大
          小寫」有異，無礙於二商標構成近似。
          依商標法第23第1 項第13款之規定，所規定為「商標
          相同或近似於他人同一或類似商品之註冊商標或申請
          在先之商標，有致相關消費者混淆誤認之虞者，不得
          註冊」。其保護之範圍當然不只於「一模一樣」的商
          標，應包括任何「相似」、「雷同」以及任何「有致
          相關消費者混淆誤認之虞者」。據此，若商標字體排
          列大致相同，僅僅是「大小寫」之差異者，仍應屬「
          相似」、「雷同」或是「有致相關消費者混淆誤認之
          虞者」之範疇，而受到商標法之保護。
      (2)原告商標與參加人之商標於他國共存之事實，並非足以
        影響本案判斷之標準：
        商標之保護為屬地主義，被告應以中華民國審查標
        準加以判斷本件兩商標是否構成近似。至於所謂於日本
        及美國等併存註冊之實，核與本案案情並無關連。商標
        共同存在之可能緣由有很多情況：第一，可能雙方對於
        商標近似與否有所爭執而訂立併存契約，以免遭遇他方
        對其商標提出異議；第二，某些國家商標實務並不採實
        質審查，祇要其申請要件具備，且無違反絕對或相對不
        得註冊之事由，即准予註冊公告，而以公眾異議制度，
        彌補審查之不足；第三，各國認定近似商品之標準不一
        ，以我國為例，分類之標準在於以尼斯分類為大原則，
        但類似商標圖樣祇要非同一群組仍可能共存於同一類別
        ，因此即便是於外國於同類之商品，近似商標也可能因
        群組不同而共存。
        以參加人之所提之案例為例，首先，日本共存案例中，
        明顯看出原告之日本商標為單純「Bayer 」英文字，而
        參加人之商標為「BAYON 」與片假名所結合成之商標，
        此點明顯與本案註冊第0000000 號單純以英文構成「BA
        YON 」商標有異，自不得相提並論（參加人參加答辯狀
        之參證3）。 另外，新加坡共存一列，以新加坡之官方
        商標類似檢索系統，於文字商標空格鍵入「Bayer 」，
        類別鍵入「1, 17 」，會出現55筆包含「BAYON 」之商
        標，足見在新加坡主管機關亦認定「Bayer 」與「BAYO
        N 」為近似商標。
        因此，此欲強調之重點在於本件所涉者為在台灣商標異
        議成立與否，至於他國商標併存之緣由對於台灣商標近
        似爭議本不應產生決定性影響。於本件案情論之，固非
        因雙方訂立契約而於他國共存，但原告所欲強調者為：
        不論本件兩商標於他國共存原因為何，被告應將本案爭
        點置於台灣之法律層面及有無致混淆誤認之虞暨其它事
        實狀況加以論斷。若本案商標近似與否之審查標準依循
        其他國家，則中華民國商標主管機關獨立審查之地位，
        豈非盪然無存。
      (3)據爭商標註冊在先，且系爭商標之註冊應有致相關消費
        者混淆誤認之虞按原告商標之註冊或申請均早於參加人
        之系爭商標，參加人之商標系遲至92年才申請註冊，而
        系爭商標相同或近似於原告商標且指定使用於相同或類
        似之商品的結果，將會使得相關消費者對於類似商品之
        來源及產製主體產生混淆而誤認系爭商標商品係與參加
        人公司相關或者誤認其為原告系列商標，已詳如原告94
        年3 月22日行政訴訟起訴狀理由書第5 頁以下所載，於
        茲不贅。參、按商標法第23條第1 項第12款規定，商標
        相同或近似於他人著名商標或標章，有致相關公眾混淆
        誤認之虞，或有減損著名商標或標章之識別性或信譽之
        虞者，不得註冊。本案商標違反前開商標法之規定，其
        理由如下：一、商標近似關於此部分，已於前說明綦祥
        ，故不再贅述。
    3.原告據以異議商標係夙著盛譽
      原告為多元化的國際性化學及製藥公司，在全世界150 個
      國家設有350 多個分支機構。由拜耳21個事業單位組成的
      四大專業領域，皆為今日全球市場的領導者。本案原告德
      商拜耳廠股份有限公司為一舉世聞名之各種化學品、藥品
      及其他工業產品之製造商，其所生產標有「BAYER 」、「
      BAYER-CROSS 」或中文「拜耳」商標之各種西藥、農藥、
      動物用藥、環境衛生用藥、飼料、飼料添加物及肥料等商
      品，透過其分布於世界各地之分公司、子分司或經銷商之
      行銷而蜚聲國際。在台灣，原告各種上述商品除透過代理
      商行銷數十年外，於民國七十七年並於中華民國設立如下
      子公司，以從事各種拜耳產品之進出口、批發零售之業務
      。
      (1)被告曾於下列決定中認為原告之「拜耳」或「拜耳
        Bayer 」商標為著名商標：
        89年8月24日中台異字第G00000000號審定書
        89年12月30日中台異字第G00000000號審定書
        89年12月6日中台評字第H00000000號評定書
        90年1月9日中台評字第H00000000號評定書
        89年11月18日中台評字第H00000000 號評定書
        89年9 月8 日中台評字第H00000000 號評定書
        90年8 月28日中台評字第H00000000 號評定書
      (2)被告曾於下列決定中認為原告之「Bayer 」商標為著名
        商標：
        79年6月21日中台異字第790774號異議審定書
        79年6月25日中台異字第790867號異議審定書
        79年6月25日中台異字第790868號異議審定書
      (3)依照著名商標認定標準第五點之規定，著名商標或標章
        之認定，應就個案情況考量下列足資認定為著名之因素
        ：
        相關事業或消費者知悉或認識商標或標章之程度。
        商標或標章使用期間、範圍及地域。
        商標或標章推廣之期間、範圍及地域。所謂商標或標
          章之推廣，包括商品或服務使用商標或標章之廣告或
          宣傳，以及在商展或展覽會之展示。
        商標或標章註冊、申請註冊之期間、範圍及地域。但
          須達足以反映其使用或被認識之程度。
        商標或標章成功執行其權利之紀錄，特別指經曾經行
          政或司法機關認定為著名之情形。
        商標或標章之價值。
        其他足以認定著名商標或標章之因素。
      (4)被告於異議審定書為異議不成立之理由，實難甘服。尤
        其被告以系爭「BAYON 」與據以異議之「拜耳」商標，
        一為中文，一為外文，而認為系爭商標與原告商標不構
        成近似云云，其顯為被告對事實不察。
        按原告援引為第23條第1 項12款（舊商標法第37條第
          7 款）之據以異議商標，包括註冊第50860 號、註冊
          第46481 號、註冊第656938號、註冊第656937號、註
          冊第656897號、註冊第623925號、註冊第623924號、
          註冊第580643號、註冊第498503號、註冊第498502號
          、註冊第490556號、註冊第490533號、註冊第487946
          號、註冊第487945號、註冊第487896號、註冊第4876
          30號、註冊第486970號、註冊第486969號、註冊第48
          6964號、註冊第486082號、註冊第484290號、註冊第
          482663號、註冊第482662號、註冊第482651號、註冊
          第481460號、註冊第479725號、註冊第479724號、註
          冊第479722號、註冊第478012號、註冊第478011號、
          註冊第477992號、註冊第453476號等之圖樣，皆可證
          明原告所主張之據以異議之其著名商標，  並非純以
          中文顯示之「拜耳」商標。
        「拜耳」商標其為原告之公司名稱特取部分，且為英
          文「Bayer 」之相對應中文商標。於被告上述之眾多
          審定書／評定書中承認「拜耳」、「Bayer」商標為
          著名商標。何況，「拜耳」既為被告所認為眾所周知
          之著名商標，何以被告未將該來源之英文「Bayer」
          商標列入本案審查考量，率以「BAYON 」與中文「拜
          耳」商標一為中文，一為英文，又無觀念或意義上關
          聯性為由所作之處分實欠缺通盤考量。三、系爭商標
          之註冊有致相關公眾混淆誤認之虞，或有減損著名商
          標或標章之識別性或信譽之虞有致相關消費者混淆誤
          認之虞之判斷因素，除商標之近似與商品之類似外，
          尚有商標標識力之強弱、競爭商標之申請人是否惡意
          ，相關消費者對各商標的熟悉程度等因素綜合判斷之
          。據以異議商標「Bayer」為著名商標之實，被告於
          多起異議及評定案件中所作成之審定及決定書已加以
          肯認，已如前述。因此，消費者對於「Bayer」商標
          商品之熟悉程度當遠大於對於系爭商標「BAYON」商
          品之熟悉程度。而為相關消費者所熟知之商標，理應
          受到較高之保護，此為當然之理，亦為混淆誤認之虞
          審查基準5.6.2明揭之原則。本此，原告之商標應受
          到較大之保護。否則，原告長期所投注之商業投資成
          果將因他人搭便車之行為而蒙受鉅大損失。
      (5)由歷年來行政法院判決觀之，有關商標圖樣上之外文僅
        少數字數字母不同而外觀相似有混同誤認之虞者，以及
        商標圖樣上之外文不同讀音相同或近似有混同誤認之虞
        者，迭著有相關判決如下：
        行政法院71年判字第1239號判決認「惠佳SANDRA」商標
        上之外文「SANDRA」與「SANDAK」商標相較，外文字母
        多數相同，僅少數字母不同而外觀相似者，仍不能謂非
        近似。
        行政法院71年判字第261號判決認「蝸牛ONEON」商標上
        之「ONEON」與註冊之「友寧UNION」上之外文「UNION
        」讀音近似，二者隔離觀察唱呼，在一般人視覺或聽覺
        等感官作用所得之印象中，足以發生混同或誤認之虞。
        行政法院71年判字第344號判決認「俊華及圖」商標圖
        樣上之外文「SECO」與註冊之「SEIKO」讀音近似，在
        交易場所連貫唱呼時，易使人發生混淆誤認之虞。
        行政法院71年判字第348號判決認「愛德恩EDVEN」商標
        上之「EDVEN」與註冊之「EDWIN」讀音混同，有欺罔公
        眾或使公眾誤信之虞。
        行政法院72年判字第724號判決認「娃拉斯DORA-DORA」
        商標圖樣上之外文「DORA」與已註冊之「DOULA」讀音
        近似，即有使人發生混同誤認之虞。
        可見本案中「BAYON」及「BAYER」應屬近似商標。
      (6)系爭之註冊第0000000 號「BAYON 」商標之指定商標涵
        蓋0110及1710群組之商品此與原告據以異議之註冊第00
        00000 ，482179及487614號商標「BAYER 」商標亦包括
        上群組之商品，故兩造商標之商品應屬類商品。
    4.參加人曾提呈於原處分機關之答辯理由書中之所謂具知名
      度證據，其僅侷限在系爭商標商品於美日兩國之銷售金額
      統計表，而究其每年銷售金額只不過介於二十餘萬美金至
      及三、四百萬餘美金不等，此等金額應不足以作為於台灣
      消費市場上廣為大眾熟知之著名證據。而參加人另外所提
      出之台灣使用手冊影本等，遑論充當台灣著名商標之強力
      佐證。因此參加人針對系爭商標於台灣因具知名度，故消
      費者對於系爭商標「BAYON 」與原告商標「Bayer 」不致
      有混淆誤認之虞等主張，不攻自破。詳言之，綜觀參加人
      所謂之商標使用資料，僅侷限於美、日兩國，且所涉金額
      不大，所提文件僅為商品型錄等少數資料，而其所提出之
      台灣使用手冊影本等等，均不足為系爭商標已為參加人營
      業上之具知名度之識別標識。從而，系爭商標之申請註冊
      ，有減損據以原告異議商標識別性之虞。系爭商標近似原
      告據以異議商標之結果，於實際消費市場上，兩商標商品
      併存之結果，當然有導致消費者對於產品來源產生混淆，
      而誤認其係原告相關企業系列商品之虞。
    5.被告與經濟部訴願審議委員會於他案已認定「BAYON」與
      原告之商標為近似商標。參加人對於「訴願決定認定商標
      近似」、「被告認定商標近似並為撤銷參加人之註冊第00
      00000 號『BAYON 』商標之行政處分」並未聲明不服。顯
      見參加人對「商標近似」之事實不爭執，依法已生實質確
      定力：按原告與參加人之相類似之他案已由訴願機關發回
      被告，且被告亦另為異議成立處分而撤銷參加人第17類審
      定0000000 號「BAYON 」商標，該案結果已臻確定，且拘
      束雙方當事人。按參加人第0000000 號「BAYON 」商標與
      本件系爭第0000000 號「BAYON 」商標完全相同，且指定
      於類似之商品（本件系爭商標指定於第1 類，參加人第00
      00000 號「BAYON 」商標指定於第17類，而依照被告之標
      準，第一類之0110群組商品與第17類之1710群組商品屬類
      似商品），原告依法先後以相同之理由聲明異議、主張參
      加人之商標與原告之商標近似，若被告為相反之認定與處
      分，必定造成消費者之混淆，而有違商標法保護一般消費
      大眾之立法原意。又，類似案情為不同之處分，人民不但
      對其結果會無所適從，亦會減損人民對於司法機關與行政
      主管機關之信賴度，對於整個商標制度的存在價值產生強
      烈質疑。
    綜上，依據原告之主張暨佐證資料，系爭商標之申請註冊，
    實有違上開商標法之規定，為此狀請鈞院賜為如訴之聲明之
    判決，以維原告權益，實為感禱。
  (二)被告主張：
    1.按商標法修正施行前，已提出異議，尚未異議審定之案件
      ，以本法修正施行前及本法修正施行後之規定均為違法事
      由為限，始撤銷其註冊；其程序依修正後之規定辦理，為
      修正後現行商標法第90條所規定。查本案乃屬本次修法施
      行前提出異議尚未為異議審定之案件，依該條之規定，須
      本法修正施行前及修正施行後之規定，均將異議事由規定
      為違法者，始撤銷本件商標之註冊，至其異議程序則依修
      正後之規定辦理，合先敘明。
    2.「二人以上於同一或類似商品以相同或近似之商標，各別
      申請註冊時，應準最先申請者註冊」及商標圖樣「相同或
      近似於他人同一商品或類似商品之註冊商標」、「相同或
      近似於他人著名商標或標章，有致公眾混淆誤認之虞者」
      ，不得申請註冊，為修正前商標法第36 條及第37條第7、
      12款所明定。依前揭法條規定商標近似為必須具備之要件
      。而所謂商標近似係指二商標予人之整體印象有其相近之
      處，若其標示在相同或類似的商品上時，以具有普通知識
      經驗之消費者，於購買時施以普通之注意，可能會有所混
      淆而誤認二商品來自同一來源或誤認不同來源之間有所關
      聯。又拼音性之外文如英法德日語等，予消費者之印象重
      在於其讀音，在比對時自應以讀音比對為重。除若該外文
      有特殊設計者，始回歸於外觀之比對。另在比對文字商標
      之外觀、觀念或讀音時，應特別注意要考慮個案之不同，
      不可將機械式比對，套用於所有案件。
    3.查本件系爭註冊第0000000號「BAYON」商標圖樣之外文「
      BAYON」，與據以異議之註冊第0000000、482179、487614
      號「Bayer」商標及「Bayer」、「Bayer-Cross」商標（
      詳如原卷異議聲明書據以異議商標欄所載及所附註冊資料
      ）圖樣之外文「Bayer」相較，兩者固皆有相同之外文「
      BAY」，然外文「BAY」有海灣之意，為常見之外文字，廠
      商之以之結合其他外文字母，於其他類別商品獲准註冊者
      所在多有（此有本局相關註冊註冊資料附卷可稽），是以
      結合外文字母「BAY」之商標其所產生識別性應係源自其
      整體之外觀或字義，不宜再將其割裂而為比對，而本件予
      消費者重要印象之讀音有所差異，加以前者係大寫之外文
      字，後者則或多數字母為小寫之字體，或字體有經過設計
      ，其整體予人之觀感，更有不同，再佐以本件兩商標於日
      本及美國已有並存註冊之事實，則以具有普通知識經驗之
      消費者，於購買時施以普通之注意，應不致會有所混淆而
      誤認二商品來自同一來源或有所關聯，應非屬構成近似之
      商標。再者本件商標圖樣之外文「BAYON」，與據以異議
      之「拜耳」商標之中文「拜耳」相較，一為中文，一為外
      文，又無觀念或意義上之關聯性，以具有普通知識經驗之
      消費者，於購買時施以普通之注意，也不致會有所混淆而
      誤認二商品來自同一來源或有所關聯，亦非屬構成近似之
      商標。從而本件兩商標既不構成近似，系爭商標之註冊應
      即無前揭法條規定之適用。又系爭商標既無違反修正施行
      前規定，則其是否尚有違修正施行後規定，即毋庸論究，
      併予敘明。綜上論述，被告原處分洵無違誤，敬請駁回原
      告之訴。
  (三)參加人主張：
    1.鈞院無庸審查據以異議商標是否著名：
      (1)按行政訴訟撤銷之訴，乃是審查原行政處分之合法性，
        係以原處分本身做為審查之對象（關於此見解有鈞院89
        年訴字第1397號判決可供參酌）。而本案原告提起異議
        申請時，雖主張系爭商標有修正前商標法第36條及第37
        條第7 、12款之不得註冊事由。但被告僅以系爭商
        標與據以異議商標並不近似為由，做成異議不成立之處
        分，對於據以異議商標是否屬修正前商標法第37 條 第
        7 款所謂之著名商標，並未加以審究。雖原告主張據以
        異議商標為著名商標，然而  鈞院之審查對象既然僅是
        原處分本身，而原處分又未對「據以異議商標是否屬著
        名商標」乙節進行審查，則自應尊重行政機關的第一次
        裁決權，無庸審查據以異議商標是否著名。為此，僅就
        此一爭點簡述答辯意見如下：
      (2)原告所檢附用以證明據以異議商標屬著名商標之經濟部
        智慧財產局89年8 月24日中台異字第G00000000 號等多
        件商標異議審定書均僅認定原告所有之單純中文商標「
        拜耳」及結合中文「拜耳」的「拜耳Bayer 」商標具有
        知名度，並未肯認本案原告據以異議之單純商標「Baye
        r 」及「BAYER-CROSS 」商標屬於著名商標，原告應提
        出標有「Bayer 」商標及「BAYER-CROSS 」商標的商品
        於台灣地區長期廣泛宣傳、行銷的證據資料，以實其說
        。
    2.系爭商標與據以異議商標並不構成近似：
      (1)原告並未以全部大寫的「BAYER」作為據以異議商標：
        原告提出之異議聲明書中「陸、主張法條及據以異議商
        標／標章」欄中所列舉之註冊商標均僅為起首字母「B
        」為大寫的「Bayer 」商標或「BAYER-CROSS 」商標，
        且於最後一頁「據以異議商標／標章圖樣」欄中僅貼出
        「Bayer 」，是原告並未以全部大寫的「BAYER 」作為
        據以異議商標。
      (2)原告並未實際使用全部大寫的「BAYER 」商標：
        原告為證明其實際使用全部大寫的「BAYER 」商標而提
        出原告公司台灣子公司（台灣拜耳股份有限公司）網頁
        資料為證據。惟查，該網頁資料中僅於右上角標示「BA
        YER-CROSS 」及「Bayer 」圖樣，並無標示全部大寫的
        單純「BAYER 」字樣，反由原告於台灣大量註冊之商標
        圖樣均為「Bayer 」，及其提出之其他證據資料均僅標
        示「Bayer 」，足以證明原告僅使用「Bayer 」作為其
        商標，而未實際使用全部大寫的單純「BAYER 」外文商
        標。
      (3)按「二人以上於同一或類似商品以相同或近似之商標，
        各別申請註冊時，應准最先申請者註冊」及商標圖樣「
        相同或近似於他人同一商品或類似商品之註冊商標」、
        「相同或近似於他人著名商標或標章，有致公眾混淆誤
        認之虞者」，不得申請註冊，為修正前商標法第36條及
        第37條第7 、12款所明定。依前揭法條規定商標近似為
        必須具備之要件。而所謂商標近似係指二商標予人之整
        體印象有其相近之處，若其標示在相同或類似的商品上
        時，以具有普通知識經驗之消費者，於購買時施以普通
        之注意，可能會有所混淆而誤認二商品來自同一來源或
        誤認不同來源之間有所關聯。經查，系爭商標與據以異
        議商標並不構成近似：
        以「BAY 」為字首之商標極多，該「BAY 」字樣之識
          別力較弱：系爭商標圖樣之外文「BAYON 」，與據以
          異議之註冊第0000000 、482179、487614號等「Baye
          r 」商標相較，兩者固皆有相同之外文「BAY 」或「
          Bay 」，然英文「BAY 」有海灣之意，為常見之英文
          字，廠商以之為字首結合其他外文字母，於各類別商
          品獲准註冊者所在多有，如「BayLee's」、「BAYNEW
          」、「BAYAMA」、「BAYWOOD 」、「BAYRO 」、「BA
          Y GRAY」、「BAYCOM」「BAYWATCH」、「Bay Yei 」
          等商標，因此，該「BAY 」字首之識別性即相對較弱
          ，不應以兩造商標均以「BAY 」或「Bay 」為字首，
          即認定兩造商標屬近似商標。
        兩造商標中之字母大小一致、緊接排列，不得割裂為
          「BAY 」、「ON」與「Bay 」、「er」比較觀察：
          按「判斷商標近似，應以商標圖樣整體為觀察。此乃
          係由於商標呈現在商品／服務之消費者眼前的是整體
          圖樣，而非割裂為各部分分別呈現。」、「商標給予
          商品／服務之消費者的印象，可以就商標整體的外觀
          、觀念或讀音等來觀察，因此判斷商標近似，亦得就
          此三者來觀察是否已達到可能混淆的近似程度。」、
          「除非係惡意襲用他人商標，否則若字詞經組合或複
          合後，已形成一獨立之字義或構成一標語者，則不宜
          再將其割裂而取其中一二字詞為比對」（請見「混淆
          誤認之虞」審查基準第5.2.3 點、第5. 2.5點及第5.
          2.6.6 點）經查，系爭「BAYON 」商標與據以異議之
          「Bayer 」及「BAYER- CROSS」商標中之字母大小一
          致、緊接排列，其商標圖樣實具有不可分割之一體性
          ，不得任意將兩造商標分別割裂為「BAY 」、「ON」
          與「Bay 」、「er」，而以二者均含有「BAY 」或「
          Bay 」為由，即遽認二者為近似商標。
        兩造商標圖樣予人之整體印象並不相近：
          查系爭商標整體「BAYON 」並非固有詞彙，乃答辯人
          創用於塑膠、樹脂類商品之商標，其與據以異議之註
          冊第0000000 、482179、487614號等「Bayer 」商標
          相較，除讀音有所差異外，在外觀上，前者係全部大
          寫之外文字，後者則除首字「B 」外，其餘均為小寫
          之字體，且有「ON」與「er」之差異，其整體予人之
          觀感並不相同，相關消費者當非無法區辨；至於據以
          異議之註冊第498503號等「BAYER-CROSS 」商標則將
          「BAYER 」字樣作十字排列，並以一圓圈圈住，其構
          圖具有特殊性，與單純外文組成之系爭商標圖樣「BA
          YON 」相較，在外觀及觀念上，截然不同，是故，系
          爭商標與據以異議之「Bayer 」、「BAYER-CROSS 」
          商標予人之整體印象並不相近，以具有普通知識經驗
          之消費者，於購買時施以普通之注意，並不會對二者
          所表彰之商品來源產生混淆誤認之虞。
        系爭商標指定使用之商品為專業性商品，其消費者多
          為專業人士，對二商標間之差異較能區辨：
          按「商品性質的不同會影響其消費者的注意程度，例
          如就普通日常消費品而言，消費者的注意程度較低，
          對二商標間之差異辨識較弱，容易產生近似之印象；
          至於專業性商品如藥品，或單價較高之商品如汽車，
          其消費者多為專業人士，或購買時會施以較高注意，
          對二商標間之差異較能區辨，判斷近似的標準自然高
          於一般日常消費品之消費者。」（請見「混淆誤認之
          虞」審查基準第5.2.2 點），經查，系爭商標所指定
          使用之未加工塑膠、未加工合成樹脂等商品乃各種產
          品之上游原料，其購買者為各種產品之製造廠商，該
          等製造廠商乃專業人士，對相關塑膠、合成樹脂等原
          料具有專業知識，其對於兩造商標商品較能區辨，而
          兩造商標圖樣又有如上所述之差異，則相關製造廠商
          對兩造商
        綜上所述，參酌上開「混淆誤認之虞」審查基準所揭
          示之判斷原則，兩造商標應非屬構成近似之商標。
        參加人早於日本、美國、韓國、新加坡、歐洲共同體
          獲准註冊「BAYON 」或「BAYON 」商標（按
          「」為「BAYON 」的日文片假名拼法，二者
          意義相同）於塑膠、合成樹脂類商品，於日本、美國
          、新加坡等國並與原告之「Bayer 」及「BAYER-CROS
          S 」商標併存註冊在案（關於原告於日本、美國、新
          加坡註冊之「Bayer 」及「BAYER- CROSS」商標註冊
          。按相同或近似於他人註冊商標，且指定使用於同一
          或類似商品者，或相同、近似他人著名商標者，不得
          註冊，乃各國商標法共通之規定，上開國家商標專責
          機關允許兩造商標併存註冊之情形，應值參考。
        原告列舉改制前行政法院認定「惠佳SANDRA」與「SA
          NDAK」、「Canon 」與「凱通CANTON」、「蝸牛ONEO
          N 」與「友寧UNION 」等構成近似之案例，主張兩造
          商標亦應屬構成近似之商標。惟查：
          商標圖樣近似性之審查，所須斟酌因素甚多，必須經
          由個案，透過二個商業主體在法律上之真實攻防，才
          能決定，因此必須採取「個案審查拘束原則」（關於
          此見解有  鈞院89年訴字第2815號判決可供參酌），
          原告所列舉之商標圖樣與本案系爭商標並不相同，且
          本案與該等案例中影響商標近似性判斷之其他因素又
          未必相同，自不得比附援引該等案例，作為有利於原
          告之論據。
    3.綜上論述，兩造商標並不構成近似，被告以此為由，作成
      異議不成立之處分，認事用法並無違誤，訴願決定維持原
      處分，亦無不合，原告訴請撤銷原處分及訴願決定為無理
      由，請依法駁回原告之訴。
    理  由
一、按「二人以上於同一商品或類似商品以相同或近似之商標，
    各別申請註冊時，應准最先申請者註冊．．．。」、又商標
    圖樣「相同或近似於他人著名之商標或標章，有致公眾混淆
    誤認之虞者」、「相同或近似於他人同一商品或類似商品之
    註冊商標者」，不得申請註冊；商標「相同或近似於他人著
    名商標或標章，有致相關公眾混淆誤認之虞，或有減損著名
    商標或標章之識別性或信譽之虞者」不得註冊、「相同或近
    似於他人同一或類似商品或服務之註冊商標或申請在先之商
    標，有致相關消費者混淆誤認之虞者」，不得註冊，分別為
    修正前商標法第36條、第37條第7 、12款及現行商標法第23
    條第1 項第12、13款所明定。足知依首揭法條之規定，「商
    標近似」為本件異議成立之要件。而所謂商標近似者，係指
    二商標予人整體之印象有其相近之處，若其標示在相同或類
    似的商品上時，以具有普通知識經驗之消費者，於購買時施
    以普通之注意，可能會有所混淆而誤認二商品來自同一來源
    或誤認不同來源之間有所關聯。又拼音性之外文，如英、法
    、德及日語等，予消費者之印象重在於其讀音，在比對時自
    應以讀音比對為重。除若該外文有特殊設計者，始回歸於外
    觀之比對。另在比對文字商標之外觀、觀念或讀音時，應特
    別注意要考慮個案之不同，不可將機械式比對，套用於所有
    案件。
二、又按商標法修正施行前，已提出異議，尚未異議審定之案件
    ，以本法修正施行前及本法修正施行後之規定均為違法事由
    為限，始撤銷其註冊；其程序依修正後之規定辦理，為修正
    後現行商標法第90條所規定。卷查本件乃屬修法施行前提出
    異議尚未為異議審定之案件，依該條之規定，須本法修正施
    行前及修正施行後之規定，均將異議事由規定為違法者，始
    撤銷本件商標之註冊，至其異議程序則依修正後之規定辦理
    ，均先予敘明。
三、查原告於92年11月26日以異議聲明書，對參加人註冊之第00
    000000號「BAYON 」商標，以近似原告「Bayer 」註冊之商
    標異議請求廢止，不服被告93年7 月15日中台異字第G00000
    000 號商標異議審定書所為「異議不成立」之處分，原告不
    服，提起訴願，遭訴願決定駁回，遂向本院提起行政訴訟之
    事實，有原告於92年11月26日以異議聲明書、異議標的圖樣
    、日本商標出願．登錄情報檢索（詳細表示）第0000000 號
    、第0000000 號、第0000000 號、美國TESS（Trademark El
    ectronic Search System）-Document Dispaly ，「Word M
    ark 」：BAYON 、BAYER 網路資料（http://tess2.uspto.
    gov/bin/showfield
    orf=doc&state=cf5 led.2.10）及訴願書等各附原處分卷足
    稽，堪認為真實。兩造主要爭執在：系爭商標BAYON 與原告
    業經註冊之商標Bayer （第0000000 號、第482179號、第
    487614號「Bayer 」商標及「Bayer 」、「Bayer-Cross 」
    商標）是否近似？
四、經查：本件註冊第0000000 號系爭商標「BAYON 」商標圖樣
    之外文「BAYON 」，與原告據以異議之註冊第0000000 號、
    第482179號、第487614號「Bayer 」商標及「Bayer 」、「
    Bayer-Cross 」商標（詳如原處分卷異議聲明書據以異議商
    標欄所載及所附註冊資料）相較：
    (一)圖樣外文「Bayer 」與「BAYON 」相較，外觀上已有不同
      。原告據以異議之註冊商標，除字母「B 字頭」為大寫外
      ，其餘均為小寫；系爭商標則均為大寫。視覺上即可感受
      不同之文字組合。
    (二)原告據以異議之註冊商標與系爭商標間，兩者「字首」固
      皆有外文「BAY 」之字樣，然外文「BAY 」為海灣之意，
      乃常見與海有關之英文文字，以之結合其他外文字母或文
      字，本可創造諸多文義，例如Bayman（港灣居民），
      Bayou （海灣河口）等，如據以申請註冊，難謂均與原告
      既有之註冊商標近似，而予消費者誤認混淆之虞。蓋商標
      是否近似之識別不應僅以部分外觀文字相同，即遽認近似
      ，仍應就商標圖樣整體客觀綜合觀察。
    (三)再者，「Bayer 」之讀音，中文譯為「拜耳」讀音為「
      bai 耳」，而系爭商標自其日文註冊之記載讀音「
      」應為「bai 昂」，兩者對於整體讀音之重要印象比較
      ，仍有所差異，原告主張兩者讀音相彷彿，難謂可採。另
      外，系爭商標及原告之商標在日本及美國等地已有並存註
      冊之事實，有日本商標出願．登錄情報檢索（詳細表示）
      第0000000 號、第0000000 號、第0000000 號、美國TESS
      （Trademark Electronic Search System）-Document Di
      spaly ，「Word Mark 」：BAYON 、BAYER 網路資料（ht
      tp://tess2 .uspto.gov/bin/showfieldpr=doc&state=cf
      5 led.2.10）各附原處分卷足查，則以具有普通知識經驗
      之消費者，於購買時施以普通之注意，應不致會有所混淆
      而誤認二商品來自同一來源或有所關聯，應非屬構成近似
      之商標。另系爭商標係指定使用於「未加工塑膠」及「防
      靜電之樹脂」等商品上，屬非製成品之原料，有被告編號
      00000000號之註冊簿資料影本附原處分卷足佐，足知其消
      費對象為非一般之消費者，而為具有塑膠原料領域經驗之
      廠商，顯與普通之消費者有別，亦難認有塑膠原料領域經
      驗之廠商會有所混淆而誤認二商品來自同一來源或有所關
      聯，而無構成近似商標之情形。
    (四)末查，系爭商標圖樣之外文「BAYON 」，與據以異議之「
      拜耳」商標之中文「拜耳」相較，一為中文，一為外文，
      亦無觀念或意義上之關聯性，以具有普通知識經驗之消費
      者，於購買時施以普通之注意，也不致會有所混淆而誤認
      二商品來自同一來源或有所關聯，亦非屬構成近似之商標
      。
五、綜上，系爭商標與原告據以異議之商標並不構成近似，則系
    爭商標之註冊即無違反前揭修正前商標法第36條、第37條第
    7 、12款及現行商標法第23條第1 項第12、13款規定之適用
    ，被告因之以93年7 月15日中台異字第G00000000 號商標異
    議審定書所為「異議不成立」之處分，於法自屬有據。訴願
    決定予以維持亦無不合。原告徒執前詞，聲請撤銷，為無理
    由，應予駁回。原告訴之聲明第1 項既經駁回，則其聲明第
    2 項已失所附麗，應併予駁回。
六、本件事證已臻明確，兩造其餘攻擊防禦方法及舉證，與本件
    判決結果並無影響，爰不逐一論述，併此敘明。
據上論結，本件原告之訴為無理由，爰依行政訴訟法第98條第3
項前段，判決如主文。
中    華    民    國    95    年    4    月    20    日
                         第六庭審判長法  官  林  樹  埔
                                     法  官  許  瑞  助
                                     法  官  陳  鴻  斌
上為正本係照原本作成。
如不服本判決，應於送達後20日內，向本院提出上訴狀並表明上
訴理由，如於本判決宣示後送達前提起上訴者，應於判決送達後
20日內補提上訴理由書（須按他造人數附繕本）。
中    華    民    國    95    年    4     月  20    日
                                     書記官  蔡  逸  萱


司法院資訊處製作；財團法人民間司法改革基金會備份。
